【裁判字號】    99,易,2009
【裁判日期】    991110
【裁判案由】    偽造文書
【裁判全文】
臺灣高雄地方法院刑事判決              99年度易字第2009號
公  訴  人  臺灣高雄地方法院檢察署檢察官
被      告  甲○○
            丙○○
上二人共同
選任辯護人  李慶榮律師
            孫守濂律師
            許泓琮律師
上列被告等因偽造文書案件，經檢察官提起公訴（98年度偵字第
33508 號），被告2 人於本院審理時均為有罪之陳述，經本院裁
定依簡式審判程序審理，判決如下：
    主  文
甲○○、丙○○共同犯使公務員登載不實罪，各處有期徒刑肆月
，如易科罰金，均以銀元佰元即新臺幣玖佰元折算壹日，均減
為有期徒刑貳月，如易科罰金，均以銀元佰元即新臺幣玖佰元
折算壹日
    事  實
一、甲○○、丙○○明知甲○○之父呂蜀光與丙○○間並無債務
    關係存在，且呂蜀光已於民國94年9 月21日死亡，竟仍共同
    基於使公務員登載不實之犯意聯絡，由甲○○於不詳時間提
    供其所保管之呂蜀光之印鑑、印鑑證明書予丙○○，再由丙○○於94年11月10日持上開文件前往高雄市新興地政事務所
    ，以呂蜀光為債務人兼義務人，以丙○○為債權人，在呂蜀
    光所有之高雄市○○區○○段一小段0000-0000 地號土地及
    坐落其上高雄市○○區○○段一小段00000-000 建號建物（
    即門牌號碼高雄市新興區○○○路350 號）等不動產上，為
    丙○○設定擔保金額新臺幣500 萬元之抵押權，而共同以此
    方式，使不知情之地政機關人員，於其職務上所掌之地政資
    料為上開不實登載，致生損害於呂蜀光之繼承人乙○○、呂
    志萍及地政機關對於地政管理之正確性。嗣於98年3 月10日
    ，呂蜀光之子乙○○前往高雄市新興地政事務所調閱上開土
    地及建物登記謄本，始悉上情。
二、案經乙○○訴由臺灣高雄地方法院檢察署檢察官偵查起訴。
    理  由
一、本件被告甲○○、丙○○所犯為死刑、無刑徒刑或最輕本刑
    為3 年以上有期徒刑以外之罪，其於本院審理時就被訴犯罪
    事實，均為有罪之陳述，經本院告知簡式審判程序之旨，並
    聽取當事人之意見後，依刑事訴訟法第273 條之1 第1 項規
    定，裁定依簡式審判程序審理，合先指明。
二、上揭犯罪事實，業據被告甲○○、丙○○於本院審理時均坦
    承不諱（見本院易字卷第23、28頁），核與證人即告訴人乙○○於偵查時指證之情節均相符合（見他字卷第25至27、64
    、65頁），並有呂蜀光死亡證明書1 紙、土地登記第二類謄
    本（地號全部）、建物登記第二類謄本（建號全部）、土地
    登記申請書、抵押權設定契約書、地政規費徵收聯單、戶籍
    謄本各1 份在卷可稽（見他字卷第4 、11至19、47至49頁，
    偵卷第7 至10頁）。是本件被告2 人之自白，經查與卷內之
    積極事證均相符合，應堪採認。從而，本案事證明確，被告
    2 人犯行堪予認定，均應依法論科。
三、查被告甲○○、丙○○行為後，如附表所示之相關法律均業
    經變更，並俱於95年7 月1 日施行，玆經整體比較結果，裁
    判時法並未較為有利，從而依刑法第2 條第1 項規定，自應
    適用各該行為時法，亦即修正前刑法，合先敘明。
四、核被告甲○○、丙○○所為，均係犯刑法第214 條之使公務
    員登載不實罪。被告2 人間就上開犯行，有犯意聯絡及行為
    分擔，為共同正犯。爰審酌被告2 人明知呂蜀光與丙○○間
    並無債務關係存在，竟於呂蜀光死亡後，其餘繼承人尚未發
    覺之前，擅自持呂蜀光之印鑑、印鑑證明書前往高雄市新興
    地政事務所，設定上開虛偽之抵押權登記，致生損害於呂蜀
    光之繼承人乙○○、呂志萍及地政機關對於地政管理之正確
    性，行為實有不該。惟念渠等於本院審理時均能坦承犯行，
    態度尚可，且被告丙○○亦表明願意塗銷上開抵押權登記（
    見本院卷第28頁反面）等一切情狀，酌情分別量處如主文所
    示之刑，並均諭知如易科罰金之折算標準，以示儆懲。再被
    告2 人上開犯行之犯罪時間均在96年4 月24日以前，合於中
    華民國96年罪犯減刑條例所定減刑條件，均應予減其刑2 分
    之1 ，並均諭知如易科罰金之折算標準。
據上論斷，應依刑事訴訟法第273 條之1 第1 項、第284 條之 1
、第299 條第1 項前段，中華民國96年罪犯減刑條例第2 條第 1
項第3 款、第7 條、第9 條，刑法第2 條第1 項前段、第28條（
修正前）、第214 條、第41條第1 項前段（修正前），罰金罰鍰
提高標準條例第1 條前段、第2 條（廢止前），現行法規所定貨
幣單位折算新臺幣條例第2 條，判決如主文。
本案經檢察官丁○○到庭執行職務。
中    華    民    國    99    年    11    月    10    日
                      刑事第五庭      法  官  陳盈吉
以上正本證明與原本無異。
如不服本判決，應於判決送達後10日內，向本院提出上訴狀。
中    華    民    國    99    年    11    月    10    日
                                      書記官  陳展榮
附表：
┌──┬───────┬───────┬───────┬────┐
│比較│行為時法（95年│裁判時法（95年│比較結果      │備註    │
│內容│7 月1 日前之刑│7 月1 日生效之│              │        │
│    │罰法律）      │刑罰法律）    │              │        │
├──┼───────┼───────┼───────┼────┤
│共同│刑法第28條：二│刑法第28條：二│依行為時法及裁│        │
│正犯│人以上共同實施│人以上共同「實│判時法均構成均│        │
│    │犯罪之行為者，│行」犯罪之行為│成立共同正犯，│        │
│    │皆為正犯。    │者，皆為正犯。│裁判時法並未較│        │
│    │              │              │有利於被告。  │        │
├──┼───────┼───────┼───────┼────┤
│刑法│罰金：（銀元）│罰金：新臺幣10│裁判時法罰金刑│上開修正│
│第33│1 元以上。    │00元以上，以百│之最低度刑提高│影響刑法│
│條第│              │元計算之。    │為新臺幣1000元│第214 條│
│5 款│              │              │。是以行為時法│關於罰金│
│    │              │              │較有利於被告。│刑最低度│
│    │              │              │              │。      │
├──┼───────┼───────┼───────┼────┤
│易科│刑法第41條第1 │刑法第41條第1 │裁判時法刪除易│        │
│罰金│項：犯最重本刑│項：犯最重本刑│科罰金時，需具│        │
│之宣│為5 年以下有期│為5 年以下有期│備「因身體、教│        │
│告及│徒刑以下之刑之│徒刑以下之刑之│育、職業或家庭│        │
│折算│罪，而受6 個月│罪，而受6 個月│之關係或其他正│        │
│標準│以下有期徒刑或│以下有期徒刑或│當事由，執行顯│        │
│    │拘役之宣告，因│拘役之宣告者，│有困難者」之限│        │
│    │身體、教育、職│得以新臺幣1,00│制，似以裁判時│        │
│    │業、家庭之關係│0 元、2,000元 │法對被告有利；│        │
│    │或其他正當事由│或3,000元折算 │惟觀今司法實務│        │
│    │，執行顯有困難│1 日，易科罰金│對於被告是否宣│        │
│    │者，得以1 元以│。但確因不執行│告得易科罰金，│        │
│    │上3 元以下折算│所宣告之刑，難│實無以「因身體│        │
│    │1 日，易科罰金│收矯正之效，或│、教育、職業或│        │
│    │。但確因不執行│難以維持法秩序│家庭之關係或其│        │
│    │所宣告之刑，難│者，不在此限。│他正當事由，執│        │
│    │收矯正之效，或│              │行顯有困難者」│        │
│    │難以維持法秩序│罰金罰鍰提高標│等情狀為考量。│        │
│    │者，不在此限。│準條例第2 條刪│而裁判時法易科│        │
│    │              │除。          │罰金折算標準已│        │
│    │罰金罰緩提高標│              │由銀元100 、20│        │
│    │準條例第2 條前│              │0 、300 元即新│        │
│    │段：依刑法第41│              │台幣300 、600 │        │
│    │條易科罰金或第│              │、900 元，提高│        │
│    │42條第2 項易服│              │為以新台幣1,00│        │
│    │勞役者，均就其│              │0 元、2,000 元│        │
│    │原定數額提高為│              │、3,000 元折算│        │
│    │100 倍折算1 日│              │1 日，綜合觀之│        │
│    │。            │              │，行為時法對被│        │
│    │現行法規貨幣單│              │告較為有利。  │        │
│    │位折算新台幣條│              │              │        │
│    │例第2 條。    │              │              │        │
├──┴───────┴───────┴───────┴────┤
│比較結果：                                                    │
│裁判時法並未較有利於被告。從而，應依刑法第2 條第1 項前段規定，│
│適用行為時之法律。                                            │
└───────────────────────────────┘
附錄本判決論罪科刑法條：
中華民國刑法第214條
（使公務員登載不實罪）
明知為不實之事項，而使公務員登載於職務上所掌之公文書，足
以生損害於公眾或他人者，處3 年以下有期徒刑、拘役或5 百元
以下罰金。

司法院資訊處製作；財團法人民間司法改革基金會備份。
